【裁判字號】    92,上訴,1870
【裁判日期】    921120
【裁判案由】    違反槍砲彈藥刀械管制條例
【裁判全文】
臺灣高等法院高雄分院刑事判決                  九十二年度上訴字第一八七號
    上  訴  人
    即  被  告  乙○○
    指定辯護人  林幸郎律師
右上訴人因違反槍砲彈藥刀械管制條例案件，不服臺灣屏東地方法院九十二年度訴字
第五０九號中華民國九十二年八月二十九日第一審判決（起訴案號：臺灣屏東地方法
院檢察署九十一年度偵字第四四０三號、五八七八號），提起上訴，本院判決如左：
      主  文
上訴駁回。
      事  實
一、乙○○甲知具有殺傷力之改造手槍、子彈均係槍砲彈藥刀械管制條例所列管禁止
    持有之物，未經主管機關之許可，不得持有，詎竟於民國（下同）九十一年六月
    間，在屏東縣潮州鎮中國石油股份有限公司加油站旁之玩具槍模型店，向潘俊雄
    （已另案由原審法院審結）以新台幣五萬五千元之價格，購買可發射子彈具有殺
    傷力之改造仿貝瑞塔（ＢＥＲＥＴＴＡ）廠Ｍ八四型半自動手槍一枝（含彈匣一
    個）及口徑九釐米之制式子彈五顆而持有之，並將之藏置於屏東縣潮州鎮九塊里
民安一巷八號舊住處內。嗣因警方追查潘俊雄等槍枝改造集團，經檢察官核發通
    訊監察書，對潘俊雄執行電話監聽時，獲悉乙○○亦有向潘俊雄購買槍彈之情事
    ，警方於九十一年八月十三日下午前往屏東縣潮州鎮九塊里民安一巷二十四號乙
    ○○之兄許敏男住處搜索，搜出武士刀、玩具槍、彈殼九顆等物品，乙○○經警
    方詢問後自白在其舊宅有其他槍械、彈藥，並表示自願配合警方前往舊宅起出槍
    械，經乙○○帶同警方於同日十四時四十五分許，前往上開民安一巷八號舊宅查
    證，惟無所獲後，經乙○○主動提出上開改造具殺傷力之手槍及子彈五發。
二、案經高雄市政府警察局三民第二分局報請臺灣屏東地方法院檢察署檢察官偵查起
    訴。
      理  由
一、訊據上訴人即被告乙○○（下稱被告）對於右揭向潘俊雄購得可改造仿貝瑞塔（
    ＢＥＲＥＴＴＡ）廠Ｍ八四型半自動手槍一枝（含彈匣一個）及九釐米之制式子
    彈五顆，而將之藏置於屏東縣潮州鎮九塊里民安一巷八號舊宅，嗣經同意配合警
    方前往查證，於警方未能起獲前開槍彈後，主動提出前開槍彈供警方查扣之事實
    ，均供認不諱，復有扣案之改造手槍一支（槍枝管制編號第000000000
    0號）、制式子彈五顆及查獲時所拍攝之相片八幀可資佐證（見警卷第十五至十
    八頁）。上開扣案槍枝經送內政部警政署刑事警察局鑑定結果，認該槍枝係仿貝
    瑞塔（ＢＥＲＥＴＴＡ）廠Ｍ八四型半自動手槍製造之金屬玩具手槍，換裝土造
    金屬滑套及土造金屬槍管改造而成，以撞針打擊底火（藥）引爆子彈內火藥為發
    射動力，機械性能良好，可擊發適用子彈，具殺傷力；子彈五顆為圓頭彈（銅包
    衣彈頭），有中央底火，係口徑九釐米制式子彈，均具殺傷力，此有該局九十一
    年十月十一日刑鑑字第○九一○二三六九二五號槍、彈鑑驗通知書在卷可證（見
    九十一年度偵字第四四０三號卷第二十九頁），被告之自白顯與事實相符，堪可
    採信，被告犯行應堪認定。
三、按非經中央主管機關許可，不得製造、販賣、運輸、轉讓、出租、出借、持有、
    寄藏或陳列槍砲彈藥刀械管制條例第四條所列槍砲、彈藥，槍砲彈藥刀械管制條
    例第五條定有甲文。所謂槍砲，係指火砲、肩射武器、機關槍、衝鋒槍、卡柄槍
    、自動步槍、普通步槍、馬槍、手槍、鋼筆槍、瓦斯槍、麻醉槍、獵槍、空氣槍
    、魚槍、改造模型槍及其他可發射金屬或子彈具有殺傷力之各式槍砲；所謂彈藥
    ，係指前開各式槍砲所使用之砲彈、子彈及其他具有殺傷力或破壞性之各類炸彈
    、爆裂物而言，同條例第四條第一、二款亦定有甲文。核被告未經許可持有改造
    具殺傷力手槍之所為，係犯槍砲彈藥刀械管制條例第十一條第四項未經許可持有
    可發射子彈具有殺傷力之槍枝罪；另被告未經許可持有制式子彈部分，係犯同條
    例第十二條第四項之未經許可持有子彈罪。被告以一行為同時觸犯未經許可持有
    可發射子彈具有殺傷力之槍枝、子彈罪，為想像競合犯，應從一重之未經許可持
    有可發射子彈具有殺傷力之槍枝罪論處。
四、原審因而適用槍砲彈藥刀械管制條例第十一條第四項、第十二條第四項，刑法第
    十一條前段、第五十五條之規定，審酌被告犯後坦承犯行，態度良好，僅係擁槍
    自重，未持以犯他罪，前此並無犯罪前科，有其前科資料表在卷可憑等一切情事
    ，量處有期徒刑一年二月，併科罰金新台幣十萬元，復諭知罰金如易服勞役，以
    銀元三百元，即新台幣九百元折算一日，扣案之改造仿貝瑞塔廠Ｍ八四型半自動
    手槍一枝（含彈匣一個）、口徑九釐米之制式子彈五顆係屬違禁物，併依刑法第
    三十八條第一項第一款規定併宣告沒收之。經核原判決認事用法並無違誤，量刑
    亦稱允當。
五、被告上訴意旨雖以：其行為合於自首之規定，原判決未予以減刑，於法不合，指
    摘原判決不當等語。惟按刑法第六十二條所定自首減刑係以對於未發覺之犯罪，
    在有偵查犯罪職權之公務員知悉犯罪事實及犯人之前，向該職司犯罪偵查之公務
    員坦承犯行，並接受法院之裁判而言，因此，職司犯罪偵查之公務員已知悉犯罪
    事實及犯罪嫌疑人後，犯罪嫌疑人始向職司犯罪偵查之公務員坦承犯行者，為自
    白，而非自首。所謂發覺不以有偵查犯罪之機關或人員確知其人犯罪無誤為必要
    ，僅須有確切之根據得為合理之可疑者，亦屬發覺，此有最高法院七十二年台上
    字第六一四號判例可資參照。經查證人即警員楊炳煌於原審法院證稱：「我們在
    偵查屏東地區改造槍枝集團，由通訊監察方式得知改造槍彈，我們發現被告有向
    該集團買槍；當時我們已懷疑被告持有具殺傷力之槍彈，因為於通訊監察時，我
    們已發現；我們提示通訊偵查（應係監察之誤）結果給他看，他才供稱」等語（
    見原審卷第十九頁），並有通訊監察譯文、通訊監查書在卷可憑（見本院上訴卷
    第四十頁至五十一頁），該譯文內確有被告與另案被告潘俊雄間有關槍彈買賣、
    看槍等之對話，證人楊炳煌前開所證應堪採信。足徵在被告坦承犯行，交出扣案
    槍彈之前，警方已懷疑被告有非法持有搶彈之情事，且該懷疑係經由合法由監聽
    之方式取得，而非毫無根據之主觀臆測。雖被告係在第二次配合警方前往搜索而
    未起獲槍彈後，始主動提出，有警訊筆錄可憑。惟此仍無解於警方之前即已獲知
    被告持有槍彈之情事，依前揭說甲，與自首之要件不合。又槍砲彈藥刀械管制條
    例第十八條第四項減輕或免除其刑之規定，必須於偵查或審判中自白，並供出全
    部槍彈之來源及去向，因而查獲者，始能減免其刑，該項規定既謂供出全部槍彈
    之來源及去向，自係指已將槍彈移轉於他人占有之情形而言，不包括仍為自己持
    有之情形在內，此有最高法院九十一年度台上字第二九一五號、三一四三號判決
    可資參照。被告既未將槍彈移轉占有，何況被告係於九十一年八月十三日為警查
    獲，而潘俊雄係於同年八月十一日即因販賣槍彈罪嫌經移送檢察官偵辦，並經檢
    察官向原審法院聲請裁定准予羈押（見九十一年度偵字第五八七八號卷第二十八
    頁以下），是被告亦無供出「來源」及「去向」之可言，亦無適用槍砲彈藥刀械
    管制條例第十八條第四項減輕或免除其刑之規定之餘地，綜上所述，被告執原判
    決未依自首之規定減刑云云，指摘原判決不當，為無理由，應予駁回。
據上論結，應依刑事訴訟法第三百六十八條，判決如主文。
本案經檢察官邱榮藏到庭執行職務。
中    華    民    國     九十二     年      十一      月      二十      日
                              臺灣高等法院高雄分院刑事第四庭
                                  審判長法官  蕭權閔
                                        法官  陳啟造
                                        法官  李嘉興
右正本證甲與原本無異。
如不服本判決應於收受本判決後十日內向本院提出上訴書狀，其未述上訴理由者，
並得於提起上訴後十日內向本院補提理由書狀（均須按他造當事人之人數附繕本)「
切勿逕送上級法院」。
                                      書記官  劉博文
中    華    民    國     九十二     年      十一      月      二十一    日
附錄：本判決論罪科刑法條：
槍砲彈藥刀械管制條例第十一條第四項
未經許可，持有、寄藏或意圖販賣而陳列第一項所列槍砲者，處一年以上七年以下有
期徒刑，併科新臺幣七百萬元以下罰金。
槍砲彈藥刀械管制條例第十二條第四項
未經許可，持有、寄藏或意圖販賣而陳列子彈者，處五年以下有期徒刑，併科新臺幣
三百萬元以下罰金。
                                                                        Ｑ


司法院資訊處製作；財團法人民間司法改革基金會備份。
